---
title: "Recuperación primer parcial prácticas de Fuentes de datos"
author: "Julia Usón Zuazo"
date: "Diciembre 2021"
output:
  html_document: default
  pdf_document: default
  
---

```{r setup, include=FALSE}
knitr::opts_chunk$set(echo = TRUE)
```
## Introduccion
  
En este proyecto vamos a trabajar los contenidos que entraban en el primer parcial de prácticas de la asignatura trabajaremos 
los verbos de `dplyr`. Todos los verbos los voy a probar con el paquete starwars y con la base datos Galapagos_summary.
Para realizar esto seguiremos los manuales "Vignettes".

Lo primero que tenemos que hacer es cargar los paquetes que utilizaremos en nuestro proyecto:

```{r}
library(dplyr)
library(readr)
```
Seguido vamos a importar el set de datos que vamos a usar:


```{r}
Galapagos <- read_csv("DATA/Galapagos_summary.csv")
View(Galapagos)
```

## Trabajo con los verbos del paquete dyply:

```{r}
vignette("dplyr")
```
Utilizamos vignette() para conocer mejor los paquetes que vamos a utilizar y sus posibilidades.

#### 1. Utilizamos dim() para conocer la dimension del set de datos con el que vamos a trabajar.

```{r}
dim(Galapagos)
```
El set de datos Galapagostiene 48 filas y 6 columnas.



#### 2. Funcion filter(), la utilizamos para que se nos muestre la fila con un dato o datos concretos dentro de una columna.

```{r}
Galapagos %>% filter(Island == "Santa Cruz")
```

Este comando nos mostrar? ?nicamente los datos que corresponde a la isla Santa Cruz.

Podemos seleccionar m?s de una caracter?stica en concreto:

```{r}
Galapagos %>% filter(Island == "Santa Cruz", Station == "East")
```


#### 3. Utilizamos arrange() cuya funcion es reordenar, es decir, nosotros seleccionamos unas columna y las filas se ordenan en funcion
del menor al mayor valor de la columna elegida.

```{r}
Galapagos %>% arrange(Av_Temp)
```


Para que el orden de las filas sea inverso, es decir, ordenando el valor de la columna elegida de mayor a menor utilizamos desc()

```{r}
Galapagos %>% arrange(desc(Av_Salinity))
```


#### 4. slice() sirve para seleccionar columnas y trabajar con ellas de manera mas sencilla.

Nuestro set de datos tiene 48 si queremos ver las filas de la 13 a la 27 debemos utilizar el siguiente comando:

```{r}
Galapagos %>% slice(13:27)
```


slice() tambien nos sirve para selecionar las x primeras o x ultimas filas pero modificando ligeramente el conditionMessage.condition(

Seleccion 5 primeras filas:

```{r}
Galapagos %>% slice_head(n=5)
```


Seleccion 5 últimas filas:

```{r}
Galapagos %>% slice_tail(n=5)
```


Otra aplicaciÓn interesante de slice es slice_sample() que sirve para seleccionar un n?mero determiando de filas al azar:

```{r}
Galapagos %>% slice_sample(n=5)
```

Tambien podemos ordenar en función del que destaque mas o menos de en una caracteristica, por ejemplo, ordenamos en funcion
de la temperatura mas alta:
  
```{r}
Galapagos %>% slice_max(Av_Temp)
```

Ahora temperatura mas baja:
  
```{r}
Galapagos %>% slice_min(Av_Temp)
   
```

#### 5. select() se utiliza para que se nos muestre solo las columnas que nos interesan:

```{r}
Galapagos %>% select(Island, Station, distance)
```

#### 6. El paquete dyplr tambien nos ofrece la posibilidad de cambiar los nombres de las columnas. 

```{r}
Galapagos %>% rename(Isla = Island)
 

Galapagos %>% rename(Isla = Island, Orientacion = Station, distancia = distance)
```

  
#### 7. Una de las funciones mas interesantes de este paquete es mutate() que nos sirve para crear nuevas columnas en funcion de otras.

En este caso vamos a añadir una columna que se llame temperatura_F (T? en Fahrenheit) a partir de la columna Av_Temp.

Para pasar de ºC a ºF: ºC*9/5+32

```{r}
Galapagos %>% mutate(temperatura_f = (Av_Temp*9/5)+32)
```


#### 8. Para cambiar el orden de las columnas utilizamos relocate()

La primera columna es Islan pero queremos que sea Station, para ello:

```{r}
Galapagos %>% relocate(Station:Island)
```


#### 9. Si queremos la media de los valores de una columna numérica utilizamos summarise()
  
```{r}
Galapagos %>% summarise(distance = mean(distance, na.rm = TRUE))
```

#### 10. Si queremos ver una columna en concreto debemos poner en corchetes el número de columna que es

```{r}
Galapagos[1]
```


#### 11. Para ver una casilla concreta primero seleccionamos la fila y después la columna.

```{r}
Galapagos[1,3]
```



## GRÁFICO

```{r}
library(ggplot2)
```
  

Vamos a crear un gráfico con la temperatura media de cada isla. Para ello tenemos que cogerlos 12 valores de tempratura de cada isla y hacerla media:

  1. Isla PINZÓN
    
```{r}

Isla_Pinzón<-Galapagos %>% filter(Island == "Pinzón")

Isla_Pinzón %>% summarise(Av_Temp = mean(Av_Temp, na.rm = TRUE))
```


  2. Isla SANTA CRUZ

```{r}

Isla_Santa_Cruz<-Galapagos %>% filter(Island == "Santa Cruz")

Isla_Santa_Cruz %>% summarise(Av_Temp = mean(Av_Temp, na.rm = TRUE))
```


  3. Isla SANTA FÉ

```{r}

Isla_Santa_Fe<-Galapagos %>% filter(Island == "Santa Fé")

Isla_Santa_Fe %>% summarise(Av_Temp = mean(Av_Temp, na.rm = TRUE))
```


  4. Isla SEYMOUR:

```{r}

Isla_Seymour<-Galapagos %>% filter(Island == "Seymour")


Isla_Seymour %>% summarise(Av_Temp = mean(Av_Temp, na.rm = TRUE))
```


Ahora creamos un data.frame con estos datos:

1.Vector de las islas. 

```{r}
ISLAS <- c("Pinzón","Santa Cruz","Santa Fé", "Seymour")
```

2. Vector temperatura media de cada isla

```{r}
TEMPERATURA_MEDIA <- c(Isla_Pinzón %>% summarise(Av_Temp = mean(Av_Temp, na.rm = TRUE)),Isla_Santa_Cruz %>% summarise(Av_Temp = mean(Av_Temp, na.rm = TRUE)),Isla_Santa_Fe %>% summarise(Av_Temp = mean(Av_Temp, na.rm = TRUE)),Isla_Seymour %>% summarise(Av_Temp = mean(Av_Temp, na.rm = TRUE)))
```

3. Data frame a partir del vector creado con la temperatura media de cada isla.

```{r}
Valores_T_media = data.frame(cbind(TEMPERATURA_MEDIA))
```

3. DATA FRAME DE LA TEMPERATURA MEDIA DE CADA ISLA

```{r}
Tabla_Isla_temperatura = data.frame(cbind(ISLAS, Valores_T_media))
```


4. GRÁFICO

```{r}
library(tidyverse)
library(ggplot2)

ggplot(data = Tabla_Isla_temperatura, aes(x = `ISLAS`, y = `TEMPERATURA_MEDIA`)) +  geom_bar(stat="identity", position="stack", fill="purple", show.legend = TRUE) + ggtitle("Islas-temperaturas medias")+ theme(axis.text.x = element_text(angle = 90, vjust = 0.5, hjust=0.5))
```





